【裁判字號】    98,易,1271
【裁判日期】    990205
【裁判案由】    傷害
【裁判全文】
臺灣彰化地方法院刑事判決              98年度易字第1271號
公  訴  人  臺灣彰化地方法院檢察署檢察官
被      告  乙○○
上列被告因傷害案件，經檢察官提起公訴（98年度偵字第9418號
），本院判決如下：
    主  文
乙○○犯傷害罪，累犯，處有期徒刑陸月，如易科罰金，以新臺
幣壹仟元折算壹日。
    犯罪事實
一、乙○○前因(一)竊盜案件，經臺灣臺北地方法院於民國74年5
    月14日，以74年度訴字第801 號判處有期徒刑2 年確定，嗣
    經同院於80年7 月31日，以80年度聲減字第2234號裁定減為
    有期徒刑6 月確定；(二)違反懲治盜匪條例及竊盜案件，經本
    院於79年10月16日，以79年度訴字第289 號各判處有期徒刑
    9 年、2 年，應執行有期徒刑10年6 月，復分別經臺灣高等
    法院臺中分院於80年1 月24日，以79年度上訴字第1694號，
    最高法院於80年3 月22日，以80年度臺上字第1223號，均判
    決駁回上訴確定，與上開(一)罪接續執行，於83年11月9 日假
    釋，後假釋經撤銷，應執行殘刑有期徒刑6 年11月26日；(三)
    違反槍砲彈藥刀械管制條例案件，經本院於86年5 月21日，
    以86年度易字第945 號判處有期徒刑3 月，復經臺灣高等法
    院臺中分院於86年9 月4 日，以86年度上易字第2141號判決
    上訴駁回確定；(四)竊盜及脫逃案件，經本院於87年12月31日
    ，以87年度易字第1665號各判處有期徒刑3 年10月、5 月，
    應執行有期徒刑4 年確定，再經本院於97年10月3 日，以97
    年度聲字第2085號裁定各減為有期徒刑1 年11月、2 月又15
    日，應執行有期徒刑2 年確定；上開殘刑與(三)、(四)之罪接續
    執行，於95年10月20日縮短刑期假釋，迄96年7 月3 日縮刑
    假釋期滿，視為已執行完畢。詎其猶不知悛悔改過，於98年
    6 月30日下午3 時20分許，在彰化縣彰化市○○路延和公園
    內，因下棋一事與甲○○發生口角，竟基於傷害他人身體之
    犯意，先以拳頭毆打甲○○頭部，再以手肘勒住甲○○脖子
    ，順勢將其壓倒在地，嗣並以腳踢其頸部及背部，致其受有
    頭部外傷、胸部挫傷、雙手肘挫傷合併擦傷及頸椎脊椎損傷
    等傷害。
二、案經甲○○訴由彰化縣警察局彰化分局報請臺灣彰化地方法
    院檢察署檢察官偵查起訴。
    理  由
壹、證據能力部分：
一、按被告以外之人於審判外之言詞或書面陳述，除法律有規定
    者外，不得作為證據，刑事訴訟法第159 條第1 項定有明文
    。證人甲○○於警詢中所為之陳述，屬審判外之陳述，依首
    揭法條規定，原則上亦無證據能力。然被告以外之人於審判
    外之陳述，雖不符刑事訴訟法第159 條之1 至之4 之規定，
    而經當事人於審判程序同意作為證據，法院審酌該言詞陳述
    或書面陳述作成時之情況，認為適當者，亦得為證據。當事
    人、代理人或辯護人於法院調查證據時，知有第159 條第1
    項不得為證據之情形，而未於言詞辯論終結前聲明異議者，
    視為有前項之同意，此刑事訴訟法第159 條之5 亦定有明文
    。本件被告乙○○於本院準備程序中對證據能力亦不爭執，
    且至言詞辯論終結前，就前開證人言詞之證據能力亦未聲明
    異議。再前開證人之陳述，未經被告主張有何非出於自由意
    志之情形，是本件認為容許其陳述之證據能力，亦無不當，
    應依刑事訴訟法第159 條之5 之規定，認前開證人上開之證
    述具有證據能力。
二、次按，被告以外之人於偵查中向檢察官所為陳述，除顯有不
    可信之情況者外，得為證據，刑事訴訟法第159 條之1 第2
    項定有明文。偵查中對被告以外之人（包括證人、鑑定人、
    告訴人、被害人及共同被告等）所為之偵查筆錄，或被告以
    外之人向檢察官所提之書面陳述，性質上均屬傳聞證據。惟
    現階段刑事訴訟法規定檢察官代表國家偵查犯罪、實施公訴
    ，依法其有訊問被告、證人及鑑定人之權，證人、鑑定人且
    須具結，而實務運作時，檢察官偵查中向被告以外之人所取
    得之陳述，原則上均能遵守法律規定，不致違法取供，其可
    信度極高，職是，被告以外之人前於偵查中已具結而為證述
    ，除反對該項供述得具有證據能力之一方，已釋明「顯有不
    可信之情況」之理由外，不宜以該證人未能於審判中接受他
    造之反對詰問為由，即遽指該證人於偵查中之陳述不具證據
    能力。證人甲○○於檢察官偵查中所為之陳述，被告未曾提
    及檢察官在偵查時有不法取供之情形，亦未釋明上開證人之
    供述有顯不可信之情況，依上說明，其於偵查中之證言自具
    有證據能力，併予敘明。
貳、實體部分：
一、訊據被告固坦承確有於起訴書所載時、地，與告訴人發生爭
    執，並有以手勒住其脖子等情，惟矢口否認有何故意傷害之
    犯行，辯稱：是告訴人先動手勒住伊脖子，並且把伊拐倒，
    被告訴人壓在地上，告訴人還咬伊的手臂，告訴人頸椎、脊
    椎的傷，不確定是伊造成的，其餘的傷勢，是倒地時告訴人
    自己弄傷的云云。
二、經查：
  (一)上開犯罪事實，業據證人即告訴人甲○○於檢察官偵查中及
    本院審理時證述綦詳，並有財團法人彰化基督教醫院診斷書
    及病歷1 份附卷可稽。
  (二)被告雖以前揭情詞置辯，然被告於98年11月13日於檢察官偵
    查中分別陳稱：「告訴人起身動手要打我，而且用手勒住我
    脖子，我先摔倒在地，他壓在我身上，我也用左手勒住他的
    脖子，右手因為他要動手打我的肚子，我就抓他的手，因此
    被他咬」等語、「他壓在我身上，且被他咬傷，我就用兩手
    推開他，一開始是他先出手，他先出手勒我的脖子，我才勒
    他，我們兩人都有互相勒住對方的脖子後，兩人才摔倒在地
    上」等語（見98年度偵字第9418號卷第25頁），於本院準備
    程序中供陳：「甲○○就翻臉推我，先用手勒住我的脖子，
    然後把我拐倒，他也倒地，我就被他壓在地上，他還打我下
    部，他還有咬我，我也有勒住他的脖子，因為他把我咬到流
    血，我就把他推開，然後就站起來，甲○○還躺在地上，我
    沒有踢他或踹他」等語（見本院卷第26頁反面），是被告究
    竟係於遭告訴人勒住脖子，並且拐倒在地，還被告訴人壓在
    身上之際，始出手勒住告訴人脖子後，方為告訴人咬傷手臂
    ？抑或是彼此互相勒住脖子之後，其二人始同時倒地，而倒
    地後被告乃遭告訴人壓制在地？還是被告先被壓制在地，又
    被勒住脖子，右手亦遭告訴人咬傷，始出手勒住告訴人脖子
    ，告訴人方因而倒地？被告所陳時間先後順序，恐因記憶不
    清而有前後不一之情形，固難謂與情理未盡相符，惟依其所
    述，被告確有遭告訴人拐倒、勒住脖子、壓制在地，並且咬
    傷手臂等情，則無二致；果如此，則告訴人在本件肢體衝突
    中，顯然取得壓倒性的地位，何以受有頭部外傷、胸部挫傷
    、雙手肘挫傷合併擦傷及頸椎脊椎損傷等傷害之人，竟係告
    訴人？被告既自承：「當時告訴人係面對面壓住我，並用手
    勒住我脖子，整個體重都壓在我身上，我們胸口貼著胸口」
    等語（見98年度偵字第9418號卷第26頁），而處於如此劣勢
    之被告，又如何在被勒緊脖子、咬住手臂、壓在地上之際，
    仍能以一手勒住告訴人脖子，並且拉開被咬住之手臂，再推
    開告訴人，然後瞬間起身，而徒留告訴人倒地不起？倘被告
    身手如此矯健，何至於落至如斯境地，實令人匪夷所思？何
    況，告訴人乃一罹患有心臟病與糖尿病之病人，迄被告起身
    離開現場前，並未起身，嗣因二人肢體衝突後當場昏過去而
    為人緊急送醫乙節，業據被告供陳無誤（見98年度偵字第94
    18號卷第26頁），並有病歷1 份在卷為憑，告訴人何有壓制
    被告之能力？足認被告所辯實屬避重就輕之詞，難以採信。
  (三)此外，告訴人所受頸椎之傷害，經財團法人彰化基督教醫院
    以核磁共振攝影檢查，顯示告訴人頸椎有狹窄之現象，此現
    象在外傷前應已存在，且可看到脊髓損傷（應是外傷形成）
    ，即告訴人於受傷前因為脊椎嚴重狹窄又受外力傷害，故較
    容易導致脊髓損傷等情，業據財團法人彰化基督教醫院於98
    年12月以九十八彰基醫事字第號函覆明確（見本院卷第39頁
    ），可見，告訴人之頸椎除原有之病症外，確實受有外力之
    傷害，而告訴人既於二人爭執後，第一時間即為人送往醫院
    診治，其頸椎所受之外力，自係被告以手勒住告訴人脖子所
    致，洵堪認定。
  (四)按正當防衛必須對於現在不法之侵害，始足當之，侵害業已
    過去，或無從分別何方為不法侵害之互毆行為，均不得主張
    防衛權，而互毆係屬多數動作構成單純一罪，而互為攻擊之
    傷害行為，縱令一方先行出手，還擊之一方，在客觀上苟非
    單純對於現在不法之侵害為必要排除之反擊行為，因其本即
    有傷害之犯意存在，自無主張防衛權之餘地（最高法院96年
    度臺上字第3526號、92年度臺上字第3039號判決意旨足資參
    照）。質之證人甲○○於本院審理時具結證稱：「我與朋友
    在彰化市延和公園下棋，被告就把手伸進棋盤直接動棋，我
    說不要這麼沒禮貌，就用手把他的手撥開，被告就用三字經
    『幹你娘』（台語）罵我，說我用手撥他幹什麼，然後我就
    起身跟被告說年輕人不要這麼沒禮貌，我還說你有去過日本
    怎麼還這麼沒禮貌，他就一拳打過來，我有用手擋住，接著
    他就用手勒我脖子，我就順勢摔倒，接著被告就蹲下來，被
    告他還持續勒著我的脖子，因為我有心臟病、糖尿病我喘不
    過氣來，我就咬他的手，被告就放開了，被告看到有咬傷，
    就一直罵我，就用腳踢我脖子及背部，旁邊的人有阻攔他，
    就說不要再踢，再踢會死人，後來我就昏過去，就被送醫院
    。」等語（見本院卷第35頁反面），足認告訴人遭被告毆打
    之際，縱有咬傷被告之行為，此部分核屬告訴人為排除現時
    不法侵害，所為之正當防衛行為，果若被告所辯告訴人乃出
    於傷害之故意者，亦屬被告與告訴人乃處於彼此互毆，各自
    均不得主張正當防衛之情形，被告本得依法訴請究辦，然此
    仍無解於被告傷害告訴人犯行之成立，附此敘明。
  (五)綜上所述，被告確有以手勒住告訴人脖子，並順勢將告訴人
    摔倒在地，嗣並以腳踢告訴人，致告訴人受有頭部外傷、胸
    部挫傷、雙手肘挫傷合併擦傷及頸椎脊椎損傷等傷害之事實
    ，上開辯詞均不足採信，本件事證明確，被告犯行洵堪認定
    ，應予依法論科。
三、核被告所為，係犯刑法第277 條第1 項之傷害罪。又被告前
    因(一)竊盜案件，經臺灣臺北地方法院於74年5 月14日，以74
    年度訴字第801 號判處有期徒刑2 年確定，嗣經同院於80年
    7 月31日，以80年度聲減字第2234號裁定減為有期徒刑6 月
    確定；(二)違反懲治盜匪條例及竊盜案件，經本院於79年10月
    16日，以79年度訴字第289 號各判處有期徒刑9 年、2 年，
    應執行有期徒刑10年6 月，復分別經臺灣高等法院臺中分院
    於80年1 月24日，以79年度上訴字第1694號，最高法院於80
    年3 月22日，以80年度臺上字第1223號，均判決駁回上訴確
    定，與上開(一)罪接續執行，於83年11月9 日假釋，後假釋經
    撤銷，應執行殘刑有期徒刑6 年11月26日；(三)違反槍砲彈藥
    刀械管制條例案件，經本院於86年5 月21日，以86年度易字
    第945 號判處有期徒刑3 月，復經臺灣高等法院臺中分院於
    86年9 月4 日，以86年度上易字第2141號判決上訴駁回確定
    ；(四)竊盜及脫逃案件，經本院於87年12月31日，以87年度易
    字第1665號各判處有期徒刑3 年10月、5 月，應執行有期徒
    刑4 年確定，再經本院於97年10月3 日，以97年度聲字第20
    85號裁定各減為有期徒刑1 年11月、2 月又15日，應執行有
    期徒刑2 年確定；上開殘刑與(三)、(四)之罪接續執行，於95年
    10月20日縮短刑期假釋，迄96年7 月3 日縮刑假釋期滿，視
    為已執行完畢等情，有臺灣高等法院被告前案紀錄表、臺灣
    彰化地方法院檢察署刑案資料查註紀錄表附卷可稽，其於有
    期徒刑執行完畢後5 年內，故意再犯本件有期徒刑以上之罪
    ，為累犯，應依刑法第47條第1 項之規定，加重其刑。爰審
    酌被告僅因細故，即動手毆打他人，法治觀念實屬淡薄，且
    迄今尚未與被害人達成和解，難認已有悔悟之意及依檢察官
    之具體求刑等一切情狀，量處如主文所示之刑，並諭知易科
    罰金之折算標準，以示懲儆。
據上論斷，應依刑事訴訟法第299 條第1 項前段，刑法第277 條
第1 項、第47條第1 項、第41條第1 項前段，刑法施行法第1 條
之1 ，判決如主文。
中    華    民    國    99    年    2     月    5     日
                  刑事第八庭          法  官  戰諭威
以上正本證明與原本無異。
如不服本判決應於收受判決後10日內向本院提出上訴書狀，並應
敘述具體理由；其未敘述上訴理由者，應於上訴期間屆滿後20日
內向本院補提理由書狀( 均須按他造當事人之人數附繕本) 「切
勿逕送上級法院」。
告訴人或被害人對於判決如有不服具備理由請求檢察官上訴者，
其上訴期間之計算係以檢察官收受判決正本之日期為準。
中    華    民    國    99    年    2     月    5     日
                                      書記官  黃當易
附錄本判決論罪之法條：
中華民國刑法第277條：
傷害人之身體或健康者，處3 年以下有期徒刑、拘役或1 千元以
下罰金。
犯前項之罪因而致人於死者，處無期徒刑或7 年以上有期徒刑；
致重傷者，處3 年以上10年以下有期徒刑。

司法院資訊處製作；財團法人民間司法改革基金會備份。
